【裁判字號】    99,訴,2124
【裁判日期】    990910
【裁判案由】    毒品危害防制條例
【裁判全文】
臺灣板橋地方法院刑事判決              99年度訴字第2124號
公  訴  人  臺灣板橋地方法院檢察署檢察官
被      告  甲○○
上列被告因違反毒品危害防制條例案件，經檢察官提起公訴（九
十九年度毒偵字第三六七五號），被告就被訴事實為有罪陳述，
本院改行簡式審判程序審理，判決如下：
    主  文
甲○○施用第一級毒品，處有期徒刑捌月，扣案之第一級毒品海
洛因（驗餘淨重零點壹貳陸克）包，沒收銷燬之，毒品外包裝
袋個，沒收之。
    事  實
一、甲○○前於民國九十六間因施用毒品案件，經本院以九十六
    年度毒聲字第二一七號裁定送觀察、勒戒後，認無繼續施用
    毒品傾向，於九十六年五月九日執行完畢釋放出所，並臺灣
    板橋地方法院檢察署檢察官以九十六年度毒偵字第二三五號
    為不起訴處分確定；又於九十七年間因竊盜案件，經本院以
    九十七年度簡字第五六八五號判決判處有期徒刑二月、二月
    ，應執行有期徒刑三月確定；再於九十七年間因竊盜案件，
    經本院以九十七年度易字第一五二九號判決判處有期徒刑三
    月、三月、四月，應執行有期徒刑九月確定；又於九十七年
    因施用毒品案件，經本院以九十七年度訴字第三○九八號判
    決判處有期徒刑八月確定，上開三罪並經本院以九十八年度
    聲字第九七一號裁定更定應執行有期徒刑一年七月確定，自
    九十七年七月十四日起執行至九十八年六月二十三日因縮短
    刑期假釋出監，惟嗣後經撤銷假釋，於九十九年七月二十九
    日入監執行殘刑四月二十二日，現仍在監執行中（於本件不
    構成累犯，起訴書誤載為九十八年十二月二十四日假釋期滿
    未經撤銷以執行完畢論）。甲○○於觀察、勒戒期滿後五年
    內，明知海洛因、甲基安非他命係毒品危害防制條例所列之
    第一、二級毒品，不得非法持有、施用，復基於施用第一、
    二級毒品海洛因、甲基安非他命之犯意，於九十九年四月二
    十一日上午七時許，在臺北縣板橋市○○街二巷十號居所，
    以將海洛因及甲基安非他命一同放置於針筒內注射之方式（
    針筒於施打完畢後，已經拋棄而滅失），施用海洛因及甲基
    安非他命。嗣於九十八年四月二十一日下午七時二十分許，
    為警在上址前查獲，並扣得海洛因三包（驗餘淨重○．一二
    六公克）。經警採集其尿液檢體送請鑑驗後，結果呈鴉片類
    及甲基安非他命陽性反應，始悉上情。
二、案經臺北市政府警察局海山分局移送臺灣板橋地方法院檢察
    署偵辦，本院改行簡式審判程序審理。
    理  由
一、訊據被告甲○○對於在上揭時、地施用海洛因、甲基安非他
    命之犯行均坦承不諱。被告為警查獲後所採之尿液，分別以
    ＥＩＡ酵素免疫分析法初驗、ＧＣ／ＭＳ氣相層析質譜儀法
    確認複驗後均呈鴉片類（嗎啡）、安非他命類之陽性反應，
    此有卷附九十九年五月七日臺灣檢驗科技股份有限公司濫用
    藥物檢驗報告書一紙（見偵卷第五十九頁）足稽，扣案之白
    色粉末三包，經鑑定結果，內含海洛因成份，毒品計驗餘淨
    重○．一二六公克，此有卷附交通部民用航空局航空醫務中
    心九十九年五月二十四日航藥鑑字第0993361 號毒品鑑定書
    一紙可查（見偵卷第六十四頁）。被告曾於九十六間因施用
    毒品案件，經本院以九十六年度毒聲字第二一七號裁定送觀
    察、勒戒後，認無繼續施用毒品傾向，於九十六年五月九日
    執行完畢釋放出所，並由同署檢察官以九十六年度毒偵字第
    二三五號為不起訴處分確定。被告於觀察、勒戒執行完畢釋
    放後之五年內，再犯本件施用毒品罪，於毒品危害防制條例
    第二十三條第二項有關起訴之規定相合，此有臺灣高等法院
    被告前案紀錄表、臺灣高等法院在監在押全國紀錄表附卷可
    按。其出於自由意志之自白與事實相符，事證明確，犯行堪
    以認定，應依法論科。
二、按第一級毒品海洛因及第二級毒品安非他命之施用方式，依
    施用者之使用習慣而有所不同，並無一定模式可循。依法務
    部調查局以往鑑定之經驗，確曾於毒品證物及吸食工具等之
    檢驗發現前二者毒品摻雜之案例，故研判應有施用者將二者
    同置於吸食器內施用之可能（相關文獻有法務部調查局九十
    一年六月二十八日調科壹字第○九一○○四二五一一○號函
    、行政院衛生署管制藥品管理局九十三年九月六日管檢字第
    ○九三○○○八一一二號函足資參照）。被告於上揭觀察、
    勒戒執行完畢釋放後，五年內再為本件混合施用海洛因、甲
    基安非他命之犯行，核其施用海洛因，所為係犯毒品危害防
    制條例第十條第一項之施用第一級毒品罪；被告施用甲基安
    非他命，所為係犯同條例第十條第二項之施用第二級毒品罪
    。其施用前後非法持有海洛因、甲基安非他命之行為，為施
    用毒品之當然手段，應為施用毒品之行為所吸收，不另論罪
    。被告以一施用行為同時觸犯施用第一級毒品罪、施用第二
    級毒品罪，為想像競合犯，依刑法第五十五條之規定，應從
    一重之施用第一級毒品罪論處。起訴書認被告係分別施用第
    一級、第二級毒品，為數罪，請求分論併罰云云，惟被告於
    本院審理中供稱伊所施用之藥劑應含有甲基安非他命成分，
    故上開二種毒品係以一同放置於針筒內注射之方式施用，衡
    之被告為警查獲時經採集其尿液檢驗結果，確呈鴉片類及甲
    基安非他命陽性反應，其所稱以針筒注射之方式同時施用海
    洛因及甲基安非他命，非必屬無稽而無可能，至被告雖於警
    詢中，對施用甲基安非他命犯行隱而未提，然此無非僅係被
    告意圖規避檢警查緝之僥倖心態下所為，然已經被告於本院
    審理坦承犯行，綜上，均不得以此遽論被告顯無同時施用海
    洛因及甲基安非他命之可能，基於有疑則利歸被告之解釋原
    則，本件自應認定被告係同時施用海洛因及甲基安非他命。
    被告前曾於九十七年間因竊盜案件，經本院以九十七年度簡
    字第五六八五號判決判處有期徒刑二月、二月，應執行有期
    徒刑三月確定；再於九十七年間因竊盜案件，經本院以九十
    七年度易字第一五二九號判決判處有期徒刑三月、三月、四
    月，應執行有期徒刑九月確定；又於九十七年因施用毒品案
    件，經本院以九十七年度訴字第三○九八號判決判處有期徒
    刑八月確定，上開三罪並經本院以九十八年度聲字第九七一
    號裁定更定應執行有期徒刑一年七月確定，自九十七年七月
    十四日起執行至九十八年六月二十三日因縮短刑期假釋出監
    ，惟嗣後經撤銷假釋，於九十九年七月二十九日入監執行殘
    刑四月二十二日，現仍在監執行中，此有卷附臺灣高等法院
    前案案件異動查證作業、被告前案紀錄表可稽，本件犯罪非
    於上揭案件有期徒刑執行完畢後五年以內故意再犯，於累犯
    之規定不合，起訴書認本件構成累犯，顯有誤會，應予敘明
    。爰審酌被告屢次施用毒品而不思悔改，品行不端，意志力
    薄弱，其施用毒品經觀察、勒戒後，仍無法斷絕施用毒品惡
    習，若非將其處以較長之刑期，與社會上毒品來源隔離，使
    其能深自反省，斷絕與毒品之接觸，不足以改正施用毒品惡
    習，並懲所犯及被告犯罪後對於施用毒品之犯行，已經坦承
    ，態度良好等一切情狀，量處如主文所示之刑，以資懲儆。
    末查，扣案施用所餘之海洛因（驗餘淨重○．一二六公克）
    三包，為查獲之毒品，不問屬於犯人與否，應依毒品危害防
    制條例第十八條第一項前段之規定，沒收銷燬之；至扣案之
    毒品外包裝袋三個，則係被告所有供施用毒品所用之物，業
    據被告於本院審理時供承在卷，爰依刑法第三十八條第一項
    第二款之規定，沒收之。
據上論斷，應依刑事訴訟法第二百七十三條之一第一項、第二百
九十九條第一項前段，毒品危害防制條例第十條第一項、第二項
、十八條第一項前段，刑法第十一條前段、第五十五條、第三十
八條第一項第二款，判決如主文。
本案經檢察官黃怡華到庭執行職務。
中    華    民    國    99    年    9     月    10    日
                    臺灣板橋地方法院刑事第十六庭
                               法  官  王綽光
以上正本證明與原本無異
如不服本判決應於收受判決後10日內向本院提出上訴書狀，並
應敘述具體理由。其未敘述上訴理由者，應於上訴期間屆滿後
20日內向本院補提理由書（均須按他造當事人之人數附繕本）
「切勿逕送上級法院」。
                               書記官  許清秋
中    華    民    國    99    年    9     月    13    日
附錄本案論罪科刑法條全文：
毒品危害防制條例第10條
施用第一級毒品者，處6月以上 5 年以下有期徒刑。
施用第二級毒品者，處3年以下有期徒刑。

司法院資訊處製作；財團法人民間司法改革基金會備份。
